---
title: "Academia Financeira"
author: "Análise de Turmas"
date: '`r format(Sys.time(), "%B/%Y")`'
output: flexdashboard::flex_dashboard
---

```{r setup, include=FALSE}
library(ggplot2)
library(dplyr)
library(DT)
knitr::opts_chunk$set(fig.width = 6, fig.asp = 1/2.5)
```

```{r dados}
n_cursos <- 33
n_turmas <- 150

cursos <- tibble(
  item = c(1:n_cursos),
  carga_horaria = sample(c(4,8,16,24,32), size = n_cursos, replace = TRUE)
)

turmas <- tibble(
  id = c(1:n_turmas),
  alunos = sample(c(10:40), size = n_turmas, replace = TRUE),
  item = sample(cursos$item, n_turmas, replace = TRUE),
  aval = round(rnorm(n_turmas, mean = 3.5, sd = 1))
)

av_t <- turmas %>% 
  group_by(item) %>% 
  summarize(aval_item = round(mean(aval), 1),
            turmas = n())

cursos <- inner_join(cursos, av_t)
```

# Turmas

## Coluna 1

### Alunos por Turma
```{r}
md <- median(turmas$alunos)

ggplot(turmas, aes(x = id, y = alunos)) +
  geom_point() + 
  geom_line() + 
  geom_hline(yintercept = md, colour = "#4682B4", size = 2) + 
  geom_text(aes(2, md, label = "Mediana", vjust = -0.5), colour = "#6A5ACD") + 
  geom_smooth(colour = "#6A5ACD") +
  labs(x = "Turma",
       y = "Quant. Alunos")
```

### Distribuição da Quantidade de Alunos
```{r}
ggplot(turmas, aes(alunos)) + 
  geom_boxplot(fill = "#B0C4DE", colour = "#4682B4") + 
  scale_y_continuous(labels = NULL, breaks = NULL) +
  scale_x_continuous(breaks = seq(min(turmas$alunos), max(turmas$alunos), by = 5)) +
  theme(panel.background = element_rect(fill = "white")) +
  labs(x = "Alunos")
```


### Avaliação das Turmas

```{r}
ggplot(turmas, aes(aval)) + 
  geom_histogram(fill = "#4682B4") + 
  labs(x = "Notas",
       y = "Quant. Turmas")
```



## Turmas no período

### Informações sobre Turmas

```{r}
datatable(turmas)
```

# Cursos

## Coluna 1
### Indicadores de Desempenho

```{r indicadores}
aval_geral <- mean(turmas$aval)
media_alunos <- round(mean(turmas$alunos))
atendidos <- sum(turmas$alunos)
```

| Indicador | Resultado |
|---------------------------:|:---------------------------|
| **AVALIAÇÃO GERAL**      | `r round(aval_geral, 1)` |
| **ALUNOS ATENDIDOS**     | `r atendidos` |
| **ALUNOS POR TURMA**     | `r media_alunos` |
| **QUANTIDADE DE CURSOS** | `r nrow(cursos)` |
| **QUANTIDADE DE TURMAS** | `r nrow(turmas)` |
| **CARGA HORÁRIA** | `r sum(cursos$carga_horaria * cursos$turmas)` horas |


### Distribuição da Avaliação dos Cursos

```{r}
ggplot(cursos, aes(aval_item)) + 
  geom_boxplot(fill = "#B0C4DE", outlier.colour = "red", colour = "#4682B4") + 
  scale_y_continuous(labels = NULL, breaks = NULL) +
  theme(panel.background = element_rect(fill = "white")) +
  labs(x = "Notas")
```


## Coluna 2

### Cursos na Carteira da Academia UP Financeira
```{r}
datatable(cursos)
```

